【裁判字號】    89,訴,1392
【裁判日期】    890929
【裁判案由】    廢棄物清理法
【裁判全文】
台灣台中地方法院刑事判決                        八十九年度訴字第一三九二號
    公  訴  人  台灣台中地方法院檢察署檢察官
    被      告  甲○○
    選任辯護人  羅淑菁
右列被告因廢棄物清理法案件，經檢察官提起公訴（八十九年度偵字第七四二七號）
，本院判決如左：
    主  文
甲○○未依廢棄物清理法第二十條規定領有廢棄物清除、處理許可證或核備文件，從
事廢棄物清除，處有期徒刑壹年。
    事  實
一、甲○○（原名洪文桔）曾犯贓物罪，經本院於民國（下同）八十七年三月三十一
    日以八十七年度易字第一○四八號判處有期徒刑五月，緩刑四年確定，現仍在緩
    刑期間，猶不知謹慎行事，其明知公、民營廢棄物清除、處理機構經營廢棄物之
    清除業務，應列明專業技術人員與清除之工具、方法、設備及場所，向地方主管
    機關申請核發廢棄物清除許可證，竟未申請許可，於八十九年二月二日十九時許
    ，經收聽無線電台頻率一四一七六千赫，由綽號「阿秋」之真實姓名年籍不詳之
    成年男子呼叫，在西濱公路與臨港路交叉口橋下，即靠近台中縣清水鎮○○路二
    九○、二九一、二九二及二九三地號土地附近，有承載廢棄物之工程，每次每車
    載重八點八公噸，酬勞為新台幣（下同）一千五百元，甲○○以無線電回答表示
    接受綽號「阿秋」男子之委託清運廢棄物後，遂駕駛其經營之達進工程行所有之
    車號Ｒ五－八六○號自用大貨車，前往上開地點，與現場一真實姓名年籍不詳之
    工人接洽，前揭現場人員先將紙漿類廢棄物（屬一般事業廢棄物，非有害事業廢
    棄物）以挖土機裝載到上開車輛上，甲○○再自行運輸清除廢棄物，打算載往位
    在台中市○○○路、精誠路口之慶華砂石場傾倒。嗣於同日二十時許，甲○○駕
    車途經台中市西屯區大肚山都會公園山坡地時，為台中市警察局第四分局會同行
    政院環保署稽查隊當場查獲。
二、案經台中市警察局第四分局移送臺灣臺中地方法院檢察署檢察官偵查起訴。
    理  由
一、右揭事實，業據被告甲○○於警偵訊時及本院審理中供承不諱，並有行政院環境
    保護署督察工作紀錄影本三份、行政院環境保護署委託環境檢測機構廢棄物樣品
    檢測報告影本一份、清運路線圖一份、車號Ｒ五－八六○號自用小貨車行照影本
    一份及現場照片六幀等附卷可稽，足徵被告之自白與事實相符。雖被告之選任辦
    護人為被告辯護稱：廢棄物清理法第二十二條第二項第四款所處罰之主體，應以
    公、民營廢棄物清除、處理機構之人為限，若非前開主體，即不在該條款規範處
    罰之列，本件被告並非以清除、處理廢棄物為業，應無前開條款之適用云云。惟
    查：廢棄物清理法第二十條前段規定：「公、民營廢棄物清除、處理機構經營廢
    棄物之貯存、清除或處理業務，應列明專業技術人員與貯存、清理、處理之工具
    、方法、設備及場所，向地方主管機關申請核發許可證」。該條所稱之公、民營
    廢棄物清除、處理機構，係指擬經營廢棄物清除、處理業務者。其規範對象係對
    任何有意願經營廢物清除、處理業務之機構及人民，並非指已經申請取得各項許
    可證之公、民營廢棄物清除、處理機構而言。因此，廢棄物清理法第二十二條第
    二項第四款之規定，應包含取得許可證之廢棄物清除、處理機構及個人非法經營
    廢棄物貯存、清除、處理業務者，此經廢棄物清理之中央主管機關即行政院環境
    保護署於八十九年八月三日以（八九）環署廢字第００四一六一七號函釋明在卷
    。再按廢棄物清理法第二十二條第二項第四款前段規定處罰擅自貯存、清除、處
    理廢棄物之行為，所指依同法第二十條規定領有許可證或核備文件，為阻卻違法
    之事由，非謂該款僅處罰公民營業者，否則一般人擅自清除廢棄物，無法處罰，
    當違本法為改善環境衛生、維護國民健康之旨（最高法院八十九年度台上字第四
    八一四號判決可資參照）。又按廢棄物清理法第二十條明定經營廢棄物之貯存、
    清除或處理業務之要件，一須公民營機構始得為之，二須向地方主管機關申請核
    發許可證。苟任何自然人或法人未以公民營機構之經營型態向地方主管機關申請
    核發許可證，即擅自從事廢棄物之貯存、清除或處理等行為，自應依同法第二十
    二條第二項第四款規定處罰。因此被告之選任辦護人辯稱：廢棄物清理法第二十
    二條第二項第四款所處罰之主體，應以公、民營廢棄物清除、處理機構之人為限
    云云，尚有誤會。本件事證已臻明確，被告之犯行堪予認定。
二、查被告載運廢棄物之行為，依事業廢棄物貯存清除處理方法及設施標準第二條第
    二款規定，係屬「清除」廢棄物之行為，是核被告所為，係違反廢棄物清理法第
    二十條規定，而犯同法第二十二條第二項第四款之未依規定領有廢棄物清除、處
    理許可證或核備文件，從事廢棄物清除罪。爰審酌被告為圖私利，未經許可擅自
    載運廢棄物，影響環境衛生，惟念及被告僅為一次非法載運行為，且尚未傾倒前
    即被查獲，損害不大，及被告於犯後坦承犯行等一切情狀，量處如主文所示之刑
    示懲。又本件查扣之上開車號Ｒ五－八六○號自用大貨車（目前由台中市環境保
    護局保管中），係登記為達進工程行所有，有該車之行照影本一份在卷可稽，非
    被告所用供犯罪必要之工具，故不予諭知沒收。另查扣之挖土機一輛（亦由台中
    市環境保護局保管中），係案外人張正璧所有，非屬被告所有供本件犯罪所用之
    物，業經證人張正璧及被告供述在卷，是亦不為沒收之宣告。
據上論斷，應依刑事訴訟法第二百九十九條第一項前段，廢棄物清理法第二十二條第
二項第四款前段，判決如主文。
中      華      民      國    八十九    年      九      月    二十九    日
                                    台灣台中地方法院刑事第六庭
                                        法  官  張  靜  琪
右正本證明與原本無異。
如不服本判決，應於送達後十日內向本院提出上訴狀(須附繕本)，上訴於台灣高等法
院台中分院。
                                        書記官
中      華      民      國    八十九    年      九      月    二十九    日
附錄論罪科刑法條
廢棄物清理法第二十二條第二項第四項
有左列情形之一者，處一年以上五年以下有期徒刑，得併科一百萬元以下罰金：
四、未依第二十條規定領有廢棄物清除、處理許可證或核備文件，從事廢棄物貯存、
    清除、處理，或未依廢棄物清除、處理許可證或核備文件內容貯存、清除、處理
    廢棄物者。


司法院資訊處製作；財團法人民間司法改革基金會備份。
